【裁判字號】    91,訴,539
【裁判日期】    920829
【裁判案由】    重傷害等
【裁判全文】
臺灣基隆地方法院刑事判決                          九十一年度訴字第五三九號
    公  訴  人  臺灣基隆地方法院檢察署檢察官
    被      告  戊○○原名吳.
                丙○○  男  二.
    選任辯護人  余鐘柳律師
    被      告  子○○  男  四.
    指定公設辯護人  本院公設辯護人庚○○
右列被告因重傷害等案件，經檢察官提起公訴（九十年度偵字第四五○六號、九十一
年度偵字第一九○三號），本院判決如左︰
    主  文
戊○○共同連續以強暴使人行無義務之事，處有期徒刑陸月，如易科罰金以參佰元折
算壹日。緩刑參年。其餘被訴公然侮辱部分公訴不受理。
丙○○共同以強暴妨害人行使權利，處拘役肆拾日，如易科罰金以參佰元折算壹日。
又共同以非法方法，剝奪人之行動自由，處有期徒刑參月，如易科罰金以參佰元折算
壹日。緩刑參年。
子○○共同以非法方法，剝奪人之行動自由，累犯，處拘役伍拾伍日，如易科罰金以
參佰元折算壹日。
    事  實
一、戊○○（原名吳正忠，於民國九十一年十二月二日改名）曾於民國八十六年二月
    一日向基隆市警察局辦理自首脫離「天道盟基隆同心會」之幫派組織，嗣經臺灣
    基隆地方法院檢察署檢察官於八十六年五月二十六日以八十六年度偵字第六三四
    號依法為不起訴處分確定，惟仍不知悔改，繼續在台北縣瑞芳地區以老大自居，
    並基於強制、恐嚇危害安全之概括犯意，連續於：
（一）八十九年七月某日晚間十一時許，戊○○酒後帶其約四歲兒子欲回台北縣瑞芳
      鎮○○○路員山巷十四號三樓住處經過二樓鄰居甲○○門前，因其子在哭，認
      甲○○與軍中同袍寅○○、藍志祥等共五人吃宵夜、聊天中有人不滿其子哭太
      吵罵人，竟夥同姓名不詳之人二人基於共同恐嚇自由、強制之犯意聯絡，至甲○○前開二樓住處以加害生命、身體、財產之事恐嚇甲○○將家門打開以便彼
      等進入，否則甲○○家會出事情，致甲○○心生畏懼將房門打開而行無義務之
      事，戊○○等人進入後，即共同以徒手毆打甲○○及其寅○○二人（起訴書記
      載為甲○○及軍中同袍寅○○及藍志祥等五人）之頭部及臉部（傷害部分均未
      據告訴），與戊○○同來之二人問甲○○現在要怎樣，且用手一直指地上，使
      甲○○跪下而行無義務之事，戊○○並打電話找來姓名不詳之人二、三人全部
      共五、六人基於共同恐嚇自由、強制之犯意聯絡，後來之其中一人除接續徒手
      毆打甲○○外，戊○○並一一責問係何人罵戊○○之小孩，且要寅○○跪下而
      行無義務之事，又與其他之二、三人接續徒手毆打寅○○，後經趕至現場之甲○○家人瞭解事情原委後向戊○○道歉，並稱係誤會引起，黃金大鎮社區委員
      會主任委員湯景智到場瞭解發現戊○○喝得很醉，講得不太清楚，其妻乙○○
      即要湯景智隔天等吳某酒醒之後調解一下，與甲○○家人到場之癸○○見狀乃
      報警，警方後據報到場一樓處理時，戊○○等人就要散開，即跟著走了，因甲○○、寅○○不願提出告訴，隔天該社區中元普渡中午聚餐時，經瑞芳鎮代表
      會副主席巳○○、瑞芳鎮新峰里里長丑○○、瑞芳鎮黃金大鎮社區委員會主任
      委員湯景智等人出面調解，戊○○家人與甲○○家人均在場說明係誤會一場，
      彼此就此作罷。
（二）九十年三月十二日凌晨三時許，戊○○夥同姓名不詳者約十人至辰○○所經營
      位於瑞芳鎮○○路○段七十五號之「一二三刈菜雞海產店」內飲酒消費完畢，
      帳款二千五百元，雖已由他人付帳惟酒後因認該店消費太貴而心生不悅與辰○○發生口角，竟以加害財產之事對辰○○恐嚇稱：「你來瑞芳地區開店做生意
      也不打聽看看我是瑞芳雙生忠，我到你的店裡消費是看得起你」等語，使辰○○心生畏懼，致生危害於安全，辰○○因知事態不妙乃一直向戊○○道歉（起
      訴書記載為當場下跪求饒始免於難）。
（三）九十年五月五日凌晨二時許，戊○○在其所經營位於瑞芳鎮○○○路六十九號
      「雅園小吃店」內，因見至該處消費之己○○不順眼，即夥同丙○○及姓名不
      詳者三人共同以徒手圍毆己○○之身體，致己○○身體受有兩側眼窩瘀傷各二
      公分、左前胸裂傷二公分、上背瘀傷一大片、右上臂瘀傷三公分、左手肘瘀傷
      十公分、左膝關節及小腿多處裂傷一至二公分等傷害（傷害部分未據告訴），
      並共同將己○○壓在路旁大排水溝護堤（高約六、七公尺，溝內沒什麼水）邊
      ，以強暴之方式將己○○之頭部往下壓作勢欲壓入水中，妨害己○○行使權利
      ，過約二、三分鐘，才放過己○○。
（四）九十年五月二十五日晚間十時許，鄰居卯○○因認戊○○所經營之「雅園小吃
      店」太過吵鬧即至該店，要求戊○○太太將店內之卡拉ＯＫ伴唱機聲音關小聲
      點，戊○○太太說要等其先生回來之後再談，大約十幾分鐘，卯○○再過去該
      店，戊○○對卯○○說他是「雙生忠是同心會的人」問卯○○要怎麼樣，即夥
      同不詳姓名者五、六人基於共同強制之犯意聯絡，共同徒手圍毆卯○○身體，
      直到賴某昏倒在地由救護車送至瑞芳礦工醫院急救，致卯○○受有頭部外傷、
      臉部、後枕部挫傷瘀血三平方公分共五處（傷害部分未據告訴），而妨害卯○○行使權利。
二、戊○○之朋友丙○○及子○○（曾因妨害自由案件，經本院於八十八年十一月二
    十三日判處有期徒刑六月，如易科罰金以三百元折算一日，於八十九年十一月十
    四日執行完畢，又因妨害自由案件，經臺灣高等法院於九十年一月二十日判處有
    期徒刑四月，如易科罰金以三百元折算一日，於九十年四月三日易科罰金執行完
    畢，仍不知悔改）為報復卯○○前因遭吳正忠痛毆（即前開第四點）而於九十年
    七月十一日至警局指證戊○○犯行之事，子○○及丙○○竟共同基於傷害及妨害
    自由之犯意聯絡，於九十一年一月二十四日凌晨一、二時許，共同至卯○○位於
    台北縣瑞芳鎮○○○路五十七之一號住處，先由子○○誘使賴某開門後，丙○○
    說「大頭，你怎麼這麼臭屁」、「你給我大仔雙生點」，即持類似手槍之硬物（
    不明證明係真槍）毆打卯○○之頭部、臉部，並用該硬物抵住卯○○頭部，脅迫
    其進入一部白色轎車內（車號不詳），以此非法方法剝奪卯○○之自由，由子○○開車，在車內丙○○又接續持該硬物毆打卯○○之頭部、臉部，車行約十餘分
    鐘，至基隆市○○路將卯○○拉下車，又接續以該硬物毆打，共打約二、三十下
    ，二人始丟下卯○○離去，共約剝奪卯○○之自由約十餘分鐘，致卯○○受有右
    眼瞼裂傷、雙眼前房出血，雙眼玻璃體、視網膜出血及雙眼脈絡膜裂傷，但未失
    明，視力經矯正後右眼為○點○三、左眼為○點六，及左耳中耳炎（起訴書記載
    為不治或難治之重傷害）（傷害部分已撤回告訴詳後述），幸卯○○之友人丁○○於當日凌晨三時許駕車行經基隆市○○路發現卯○○一跛一跛地走，臉上有流
    很多血，外套上面有血，賴某說其係被人打傷，丁○○雖有打一一九叫救護車，
    因無地址救護車無法來載，卯○○即叫丁○○駕車將其送至基隆長庚醫院急診。
三、案經被害人卯○○訴由台北縣政府警察局瑞芳分局報告暨被害人己○○告訴臺灣
    基隆地方法院檢察署檢察官偵查起訴。
    理  由
壹、有罪部分
一、訊據被告戊○○對於有去甲○○的家裡與甲○○起爭執，有至辰○○店內消費，
    有與己○○在店裡面拉扯等事實供承不諱，惟矢口否認有恐嚇危害安全、強制等
    犯行，辯稱：其當時是抱著小孩子回去，因為小孩子在哭，甲○○他當時開門出
    來罵人，說要我的小孩子小聲點不要那麼吵，當時我就與甲○○起爭執，鄰居就
    出來，就將我們拉開，其當時並沒有打人，沒有叫他下跪，也沒有恐嚇他；其是
    有去辰○○店內消費，是其自己付帳的，付了二千五百元，其沒有對他恐嚇，其
    是認為該處的消費太貴，是告訴他說消費太貴，並沒有與他爭吵；其是有與己○○在店裡面拉扯，沒有人打他，那個排水溝有二個房子的高度，沒有路下去怎麼
    壓他下去水裡面；其不認識卯○○，當天其沒有去店裡，且他們當時是在外面發
    生事情，跟何人發生事情其不清楚云云。被告丙○○對於有推己○○幾下，及其
    有打卯○○之事實供承不諱，惟矢口否認有強制、妨害自由之犯行，辯稱：其是
    給戊○○僱用當服務生一個月薪水二萬五千元，當天沒有人打己○○，只有其推
    他幾下而已，也沒人要壓他，己○○亂講，我們店前面的水溝很高約有一、二樓
    高，有照片可證，根本下不去，水溝裡沒有什麼水；其是與子○○是在卯○○門
    口與他吵架的，我們沒有押他上車，當時其之車子在那裡轉頭，是他先用石頭丟
    其小客車其才下車去打他的，當時子○○有下去幫忙拉開，其當時是拿門口的磚
    塊打他的，他受的傷是我打的沒錯云云。被告子○○對於丙○○有打卯○○之事
    實供承不諱，惟辯稱：因為卯○○當天是拿空酒瓶丟到丙○○的車子，其當時是
    在車上沒有看到他們二人當時打架的情形，他們當時二個人都扭在一起打架，其
    下車去將他們二人拉開，卯○○是丙○○打傷的不是其打傷的，其也沒有將卯○○拉上車子云云。
二、然查：右揭事實欄一（一）之事實業據被害人甲○○於偵訊時、本院訊問時指述
    綦詳，並據被害人寅○○於板橋憲兵隊訊問、本院訊問時指述歷歷；又據證人陳
    玉鳳於偵訊時結證稱其到現場甲○○及同袍約五人跪在地上，戊○○及帶去的兄
    弟約有三、四人還在打跪在地上的人，他們是徒手打頭乙節（見四五○六號偵查
    卷頁九十五、九十六頁，九十一年三月二十一日偵訊筆錄）；證人癸○○於本院
    訊問時結證稱其到達現場時有看到被害人及同學有三人跪在地上，被告戊○○好
    像是在對跪在地上的人予以訓誡，被告戊○○的幾個小弟有出手打那幾個跪在地
    上的人乙情（見本院九十一年十一月十四日訊問筆錄）；證人陳玉枝於本院訊問
    時結證稱其到達現場時，被告戊○○如何叫寅○○下跪，與其他三人都有打、踢
    寅○○，癸○○就下樓去報警等語（見本院九十一年十一月六日訊問筆錄）；參
    以證人所證之情節大致相符；且此部分因被害人甲○○、寅○○不願提出告訴，
    隔天該社區中元普渡中午聚餐時，經瑞芳鎮代表會副主席巳○○、瑞芳鎮新峰里
    里長丑○○、瑞芳鎮黃金大鎮社區委員會主任委員湯景智等人出面調解，被告戊○○家人與被害人甲○○家人均在場說明係誤會一場而化解乙情，且經證人巳○○、丑○○、湯景智等人到庭結證屬實，足見確有此部分之事實。事實欄一（二
    ）之事實業據被害人辰○○於偵訊、本院訊問時指述明確，且有估價單一紙在卷
    可稽。事實欄一（三）之事實業據被害人己○○於偵訊、本院訊問時指述屬實，
    且有己○○之驗傷診斷書一紙及現場照片一幀附卷可佐，核與證人鄭國雄於九十
    一年六月十四日警訊時證述：渠於九十年五月五日凌晨約一時四十分許接獲其妻
    張玉鳳之電話後至雅園小吃店內查看，發現與戊○○發生糾紛係己○○乙情相符
    。事實欄一（四）之事實業據被害人卯○○於偵訊、本院訊問時指述無訛，且有
    卯○○之驗傷診斷書一紙附卷可佐。事實欄二之事實業據被害人卯○○於警訊、
    偵訊及本院審理中指訴歷歷，又證人丁○○如何駕車行經基隆市○○路發現卯○○龍一跛一跛地走，臉上有流很多血，外套上面有血，賴某說其係被人打傷，丁○○如何駕車將卯○○送至基隆長庚醫院急診乙情，並據證人丁○○於本院訊問
    時結證屬實（見本院九十一年十二月十一日訊問筆錄），且有卯○○之驗傷診斷
    書二紙及長庚紀念醫院基隆分院九十一年十月二十四日（九一）長庚院字第二九
    一五號函含病歷資料影本一份附卷可憑；且觀，被告丙○○於九十一年六月十一
    日偵訊時坦承案發時有與卯○○起衝突，就打了一架，事後其有說可賠二、三十
    萬元，其並未受傷等語（見一九○三號偵查卷頁三十二），又於九十一年八月七
    日偵訊時供稱：其在卯○○前面丟磚塊丟他，因他用石頭丟其車等語（見一九○
    三號偵查卷頁四十九反面）；而被告子○○於九十一年六月十一日偵訊時供稱：
    丙○○車的車被卯○○丟東西，他們就因此打架，其在車上見狀就下車把他們二
    人拉開，卯○○的頭有被打流血等語（見一九○三號偵查卷頁三十二、三十三）
    ，又於九十一年八月七日偵訊時供稱：卯○○頭部的傷是丙○○用磚塊打的，其
    沒有看見丙○○打賴某之事而是丙○○告知後才知道的等語（見一九○三號偵查
    卷頁四十九）；因之被告丙○○、子○○二人所供案發時之情節並不相符，不足
    採信，且若如被告丙○○所辯本案是因卯○○砸其自小客車乃至二人打架所致為
    何被告丙○○並未受傷，而卯○○所受者乃右眼幾乎失明，而被告丙○○且透過
    多方之關係要求與卯○○和解，此均不合乎常情。綜上所述，被告戊○○、丙○○、子○○所辯，要係飾詞圖卸，事證明確，被告犯行至堪認定，應依法論科。
三、按「刑法第二百七十八條第一項罪名之成立，既須行為人有使人受重傷之故意，
    尤須被害人已受重傷之結果，如僅行為人有使人受重傷之故意，而被害人之傷害
    未至同法第十條第四項各款之程度者，則其犯罪仍係未遂。倘行為人並無使人受
    重傷之故意，則應分別是否已致被害人於重傷，依同法第二百七十七條第一項或
    第二項後半段處斷。」，又按「使人受重傷未遂與普通傷害之區別，應以加害時
    有無致人重傷之故意為斷。至於被害人受傷之部位以及加害人所用之兇器，有時
    雖可藉為認定有無重傷故意之心證，究不能據為絕對之標準。」，最高法院二十
    四年上字第一九四四號、五十五年台上字第一七○三號判例足資參照。檢察官雖
    認「卯○○受有右眼前房出血及玻璃體出血，左眼視網膜出血及結膜下出血、右
    眼鈍傷併玻璃體出血及左耳中耳炎等不治或難治之重傷害。」，經查：（一）告
    訴人卯○○於本院審理時指訴稱：「其從頭到尾身上、頭都有被打，差不多打了
    二、三十下。眼睛的部分只有打一下而已。其是在其家附近被打到眼睛的，那裡
    沒有路燈，晚上的視線不是看得很清楚，昏暗昏暗，路燈離那裡差不多約八、九
    公尺，路燈不是很亮，不是新式水銀燈而是舊式的燈。」等語（見本院九十二年
    八月七日審判筆錄），告訴人卯○○所指其被打到眼晴之地點晚上的視線不是看
    得很清楚，昏暗昏暗乙節，核與被告丙○○所供那裡暗暗的其也不知道打到哪裡
    等語，被告子○○所供那天那裡暗暗的也看不到等語相符（均見本院九十二年八
    月七日審判筆錄），是以，本件傷犯罪地點視線不清楚，則被告丙○○是否能夠
    明確看清楚告訴人卯○○之眼睛部位，專對告訴人卯○○之眼睛部位予以下手重
    傷，要屬可疑。（二）又查被告丙○○、子○○於偵訊時並未供稱其對告訴人卯
    ○○有重傷之故意，有偵查卷可佐，且遍查警卷及偵查卷並無被告丙○○、子○○有使人受重傷故意之證據；參以告訴人卯○○於本院九十二年八月七日審理時
    指訴其從頭、身上共被打了二、三十下，眼睛只有被打一下乙情；且查被告丙○○、子○○若有有使人受重傷之故意，其等應可專朝告訴人卯○○之眼睛部位下
    手，而非共下手二、三十下，僅對眼睛的部分只有打一下而已，其餘卻打向頭、
    身上等部位；則被告丙○○、子○○是否有使人受重傷之故意，厥有疑問。（三
    ）本院為查明告訴人卯○○於九十一年一月二十四日二眼受傷，受何傷害？其二
    眼視力經治療後是否完全失明或尚有部分視力？乃函請長庚紀念醫院基隆分院查
    明，經該院函復：「病患卯○○眼睛所受傷害，經診斷為外傷造成，但確切發生
    原因則無法判定；其傷勢依急診及日後門診檢查，傷害為右眼瞼裂傷、雙眼前房
    出血，雙眼玻璃體、視網膜出血及雙眼脈絡膜裂傷，但未失明，仍在追蹤檢查中
    ，目前視力經矯正後右眼為○點○三、左眼為○點六，有長庚紀念醫院基隆分院
    九十一年十月二十四日（九一）長庚院字第二九一五號函含病歷資料影本一份、
    診斷證明書二紙附卷可憑；從而告訴人卯○○之二眼皆未失明，自未達刑法第十
    條第四項第一款所指毀敗一目或二目之視能，因之告訴人卯○○僅受輕微之傷害
    ，不屬於重傷的範疇。（四）綜上查證，揆諸前開之說明，益見，被告丙○○、
    子○○所為，僅有使人受普通傷害之犯意，係犯刑法第二百七十七條第一項之普
    通傷害之犯行（詳後述），其並無有使人受重傷之故意。至檢察官認被告丙○○
    、子○○涉犯刑法第二百七十八條第一項之重傷罪嫌，起訴法條尚有未洽，應予
    變更，在此敘明。
四、「按刑法第三百零五條之恐嚇危害安全罪，係指單純以將來加害生命、身體、自
    由、名譽、財產之事，恐嚇他人致生危害於安全者而言，如對於他人之生命、身
    體等，以現實之強暴、脅迫手段加以危害要挾，使人行無義務之事或妨害人行使
    權利，即應構成刑法第三百零四條之強制罪，縱有恐嚇行為，亦僅屬犯強制罪之
    手段，無更論以恐嚇危害安全罪之餘地。」，最高法院八十四年度台非字第一九
    四號判決足資參照。查被告戊○○事實欄（一）、（三）、（四）所為係以之強
    暴、脅迫手段加以危害要挾，使人行無義務之事、妨害人行使權利，即應構成刑
    法第三百零四條第一項之強制罪，其餘事實欄（二）部分之所為單純以加害財產
    之事恐嚇他人，係犯刑法第三百零五條之恐嚇危害安全罪，其事實欄（一）部分
    之恐嚇危害安全行為與事實欄（二）部分之恐嚇危害安全行為，時間緊接，所犯
    罪名相同，顯係出於概括之犯意為之，為連續犯，依刑法第五十六條之規定以一
    罪論，並加重其刑，惟恐嚇危害安全行為為刑法第三百零四條第一項之強制罪之
    手段，不另論罪，又其所為數強制行為，時間緊接，所犯罪名相同，顯係出於概
    括之犯意為之，為連續犯，依刑法第五十六條之規定以一強制罪論，並加重其刑
    ；其事實欄（一）一行為同時侵害二被害人之法益，觸犯二強制罪，屬想像競合
    犯，應從一強制罪處斷。被告丙○○所為係犯刑法第三百零四條第一項之強制罪
    、第三百零二條第一項之妨害自由罪。被告子○○所為係犯刑法第三百零二條第
    一項之妨害自由罪。被告戊○○就事實欄（一）部分與不詳姓名之人共五、六人
    間，就事實欄（三）部分與被告丙○○及姓名不詳者三人間，就事實欄（四）部
    分與不詳姓名者五、六人間，被告丙○○、子○○就妨害自由罪間，分別有犯意
    之聯絡及行為之分擔，分別為共同正犯。被告丙○○所犯上開二罪間，犯意各別
    ，行為互殊，應予分論併罰。起訴書就被告戊○○所犯上開數罪間，犯意各別，
    行為互殊，請予分論併罰，尚有未洽；又起訴書就被告丙○○所為刑法第三百零
    四條第一項強制罪之事實已予記載，惟漏未記載所犯法條，亦有未洽，惟該部分
    已予起訴，本院得予以審理；再起訴書就被告丙○○及子○○所犯第三百零二條
    第一項之妨害自由部分事實已予列載，惟漏未記載所犯法條，亦有未洽，惟該部
    分已予起訴，且與所犯傷害部分有牽連犯裁判上一罪之關係，本院得予以審理；
    均在此說明。再查被告子○○曾因妨害自由案件，經本院於八十八年十一月二十
    三日判處有期徒刑六月，如易科罰金以三百元折算一日，於八十九年十一月十四
    日執行完畢，又因妨害自由案件，經臺灣高等法院於九十年一月二十日判處有期
    徒刑四月，如易科罰金以三百元折算一日，於九十年四月三日易科罰金執行完畢
    ，有臺灣基隆地方法院檢察署刑案資料查註紀錄表及臺灣高等法院被告全國前案
    紀錄表各一份在卷可考，其於五年以內再犯本件有期徒刑以上之罪，為累犯，應
    依刑法第四十七條規定加重其刑。爰審酌被告之品行，犯罪之動機、手段、目的
    、所生之危害、所受之刺激、被告戊○○已與被害人甲○○、寅○○、辰○○、
    己○○、卯○○和解，該等被害人均表示撤回告訴之意思（詳見甲○○九十二年
    二月二十日、寅○○九十二年三月二十七日、辰○○九十二年三月二十七日、己○○九十二年七月一日、卯○○九十二年三月二十七日刑事撤回告訴狀），又被
    告丙○○、子○○已與告訴人卯○○和解，並賠償損害（有卯○○九十二年六月
    二十六日刑事撤回告訴狀、本院刑事附帶民事訴訟和解筆錄在卷可按），及犯罪
    後態度等一切情狀，量處如主文所示之刑，並諭知易科罰金之折算標準，以示懲
    儆。末查被告戊○○前因殺人案件經最高法院於七十五年十二月二十九日判處有
    期徒刑十三年，褫奪公權八年，後經減刑為有期徒刑八年八月，褫奪公權五年四
    月，再經減刑為有期徒刑五年九月十日，褫奪公權三年六月，又因違反麻醉藥品
    管理條例案件，經臺灣臺北地方法院於八十二年十一月三十日判處有期徒刑六月
    ，如易科罰金以三十元折算一日，再因傷害案件，經臺灣臺北地方法院於八十二
    年一月十九日判處有期徒刑六月，如易科罰金以三十元折算一日，最後於八十三
    年八月二十七日執行完畢，五年以內未曾受有期徒刑以上刑之宣告；又被告丙○○前未曾受有期徒刑以上刑之宣告，有卷附附臺灣高等法院被告全國前案紀錄表
    及臺灣基隆地方法院檢察署刑案資料查註紀錄表可按，且查被告戊○○已與被害
    人甲○○、寅○○、辰○○、己○○、卯○○和解，被告丙○○已與被害人卯○○和解，已如前述，其等二人犯罪後已知悔悟，其等經此偵審程序教訓，應知所
    警惕，信無再犯之虞，本院因認前開宣告之刑，以暫不執行為適當，併予宣告緩
    刑三年，以啟自新。至被告丙○○、子○○犯妨害自由罪所用之類似手槍之硬物
    ，並未扣案，且查無證據證明係屬其等所有，依法不予宣告沒收。
五、公訴意旨另以：（一）被告戊○○於八十九年十二月二十九日晚間十一時許當鄰
    戊○○亦騎機車路過，被告戊○○因認張宮崎開車尾隨致其跌倒即心生不悅，乃
    將張某攔下在瑞芳鎮○○○路員山巷附近以閩南語「幹你娘」公然侮辱張宮崎，
    張某因之心生恐懼即速駕車回家，並將車輛停放瑞芳鎮○○○路員山巷六號三樓
    棍將張某前揭計乘車之右側後視鏡砸壞毀損（修復費用為新台幣一千五百元，毀
    損部分未據告訴），並要求張宮崎下樓道歉，否則將持槍殺害張某等語恐嚇之致
    生危害於張宮崎之生命、身體之安全。案經台北縣政府警察局瑞芳分局報告偵辦
    ，因認被告戊○○涉有刑法第三百零五條之恐嚇危害安全罪嫌。（二）被告戊○○之朋友被告丙○○及子○○為報復卯○○前因遭被告吳正忠痛毆而於九十年七
    月十一日至警局指證被告戊○○犯行之事，被告子○○及丙○○竟於九十一年一
    月二十四日凌晨一、二時許，共同至卯○○位於台北縣瑞芳鎮○○○路五十七之
    一號住處，先由被告子○○將賴某誘出家門後，復由被告子○○及丙○○持類似
    手槍之硬物脅迫其進入一部白色轎車內（車號不詳），由被告子○○開車，被告
    丙○○即持該硬物毆打賴某之眼睛、頭部及臉部，致卯○○受有右眼前房出血及
    玻璃體出血，左眼視網膜出血及結膜下出血、右眼鈍傷併玻璃體出血及左耳中耳
    炎等不治或難治之重傷害。案經台北縣政府警察局瑞芳分局報告暨被害人卯○○
    告訴偵辦，因認被告丙○○及子○○涉犯刑法第二百七十八條第一項之重傷罪嫌
    。
六、按犯罪事實應依證據認定之，無證據不得推定其犯罪事實；又不能證明被告犯罪
    者，應諭知無罪之判決；刑事訴訟法第一百五十四條、第三百零一條第一項分別
    定有明文。又犯罪事實之認定，應憑真實之證據，倘證據是否真實尚欠明顯，自
    難以擬制推測之方法，為其判斷之基礎；而刑事訴訟法所謂認定犯罪事實之證據
    係指足以認定被告確有犯罪行為之積極證據而言，該項證據自須適合於被告犯罪
    事實之認定，始得採為斷罪資料，最高法院著有五十三年度臺上字第六五六號及
    二十九年度上字第三一○五號判例可供參照。訊據被告戊○○堅決否認有此部分
    恐嚇危害安全犯行，辯稱：其只有和張宮崎對罵，沒有恐嚇張宮崎等語。經查：
    證人即被害人張宮崎於本院訊問時證稱：「．．．因為吳正忠就要警衛（黃金大
    鎮社區）打電話叫我下來，我下來之後警衛就問我說發生什麼事情，我就將上述
    情形告訴警衛，警衛就說吳正忠有喝酒，就叫我上樓他會處理，我就上樓去，大
    約過了不久，我母親又接到警衛的電話說吳正忠有帶槍並說吳正忠要打我，要我
    下樓去，我母親就在那裡哭，我告訴我母親說沒有關係我報警處理過了二、三分
    鐘之後我才下樓我打電話報警是說有人喝酒鬧事，我下樓的時候吳正忠也有在場
    手上並拿著木棍警察也來了，警察就問我說發生什麼事情，為何要報警，我就告
    訴警察從頭到尾的事情，其中有一個員警我有認識他問我說到底發生什麼事情，
    我就再將事情告訴那個員警，聽完之後該員警就叫我上去說他會處理，隔天我出
    門的時候就看到我的車子被破壞。」等語（見本院九十一年十一月六日訊問筆錄
    ），因被害人張宮崎係聽聞其母接到警衛的電話說被告戊○○有帶槍並說戊○○
    要打其，要其下樓去乙節，被害人張宮崎有關「其母接到警衛的電話說被告戊○○有帶槍並說戊○○要打其，要其下樓去」之指述，並未直接聽到被告戊○○有
    對其恐嚇，要屬傳聞，自不得資為被告戊○○涉有恐嚇危害安全犯行之證據；惟
    經本院傳喚證人壬○○○即張宮崎之母到庭結證稱：「（問：當天戊○○有沒有
    打電話恐嚇你們？）沒有恐嚇，是警衛打的，警衛打兩次，被告戊○○沒有直接
    打給我，但是如果戊○○沒有叫警衛打警衛怎麼會打。八十九年十二月二十九日
    當天晚上我兒子張宮崎已經到家之後守衛打電話到我家我接的，說要我兒子下去
    ，那個警衛什麼名字我不知道，第一次警衛說『叫你兒子下來』（台語），我兒
    子當時回到家之後就去睡覺了，我沒有去叫他，第二次警衛又打來，我接到警衛
    說要叫我兒子下去，我有去叫我兒子但是叫不醒，所以我自己下樓去守衛室，我
    一下去就看到戊○○及守衛，我看到吳就說『我兒子不對，我作媽媽的向你抱歉
    』（台語），守衛沒有說什麼話，被告吳只說『叫你兒子來向我道歉』，但是沒
    有說什麼恐嚇的話，當時戊○○手上有拿什麼東西因為時間久了我忘記了，除了
    他們二人路邊還有其他人經過，但是應該與本案沒有關係，我回去之後又去叫我
    兒子，第三次我兒子就有被叫醒，我與他一起下樓，我兒子走前面我走後面，那
    次我因為怕被告吳有叫人，所以我跟我兒子講找警察來好了，所以警察有到，警
    察來的時候有問我兒子什麼事情，我就與我兒子一起回去了，我在現場沒有聽到
    戊○○有說什麼恐嚇的話。．．．當時距離現在太久了，而且當時我可能害怕所
    以才會叫警察來，守衛好像只有說叫我兒子下來，槍的事情守衛好像沒有提到，
    打我兒子的部分是我自己心理害怕想的，我擔心我兒子會被人打，因為我兒子有
    酒醉，我怕我兒子被人打。」，因之證人壬○○○係接到警衛之電話，而警衛只
    要叫被害人辛○○下去，並未提及「被告戊○○有帶槍並說戊○○要打其，要其
    下樓去」等詞，遍查偵查全卷並無證據證明被告戊○○有此部分犯罪，此部分不
    能證明被告戊○○有此部分犯罪，惟公訴人認此部分與前開科刑之恐嚇危害安全
    部分有連續犯裁判上一罪之關係，爰不另諭知無罪之判決。
七、按告訴乃論之罪，告訴人於第一審辯論終結前得撤回其告訴，又告訴經撤回者，
    應諭知不受理之判決，刑事訴訟法第二百三十八條第一項、第三百零三條第三款
    定有明文。查本件告訴人卯○○告訴被告丙○○、子○○傷害案件，起訴書認係
    觸犯刑法第二百七十八條第一項之罪，惟本院認被告丙○○、子○○所為係犯刑
    法第二百七十七條第一項之罪，已如前述，依同法第二百八十七條前段之規定，
    須告訴乃論。茲據告訴人卯○○於本院審理中當庭撤回告訴（詳見九十二年六月
    二十六日刑事撤回告訴狀），惟此部分與前開科刑之妨害自由部分有牽連犯裁判
    上一罪之關係，此部分爰不另諭知不受理之判決。
貳、不受理部分
一、公訴意旨略稱：被告戊○○於八十九年十二月二十九日晚間十一時許當鄰居辛○○駕駛三Ｍ－二一八號計乘車返家途中，適被告戊○○亦騎機車路過，被告戊○○因認張宮崎開車尾隨致其跌倒即心生不悅，乃將張某攔下在瑞芳鎮○○○路員
    山巷附近以閩南語「幹你娘」公然侮辱張宮崎。案經台北縣政府警察局瑞芳分局
    報告偵辦，因認被告戊○○涉有刑法第三百零九條第一項之公然侮辱罪。
二、按「案件有左列情形之一者，應諭知不受理之判決：三、告訴或請求乃論之罪，
    未經告訴、請求或其告訴、請求經撤回或已逾告訴期間者。」，刑事訴訟法第三
    百零三條第三款定有明文。
三、查本件認被告戊○○公然侮辱被害人張宮崎部分，起訴書認係觸犯刑法第三百零
    九條第一項之公然侮辱罪嫌，依同法第三百十九條之規定，須告訴乃論。然查被
    害人張宮崎於九十一年四月十八日偵訊時陳稱：「（問：你在九十年六月十六日
    警訊時有要對被告『即戊○○』的行為提出告訴嗎？）答沒有。」（見四五○六
    號偵查卷一○五頁反面），且查秘密證人Ａ２之九十年六月十六日警訊筆錄係Ａ
    ２指證被告戊○○涉有流氓行為，並未向警方提出告訴，有該警訊筆錄在卷可憑
    ，遍查被害人張宮崎對此部分並無提出告訴之資料，是以此部分未據被害人張宮
    崎告訴，撥諸前開說明，此部分應諭知不受理之判決。況查被害人張宮崎與被告
    戊○○已達成和解，並撤回告訴，有九十二年八月五日刑事撤回告訴狀在卷可考
    ，併此敘明。
據上論斷，應依刑事訴訟法第二百九十九條第一項前段、第三百零三條第三款，刑法
第二十八條、第五十六條、第三百零四條第一項、第三百零二條第一項、第五十五條
、第四十七條、第四十一條第一項前段、第七十四條第一、二款，罰金罰鍰提高標準
條例第一條前段、第二條，判決如主文。
本案經檢察官樊家妍、張志明到庭執行職務。
中      華      民      國    九十二    年      八      月    二十九    日
                                    台灣基隆地方法院刑事第二庭
                                        法  官  鄭  景  文
右正本證明與原本無異。
對於本件判決如有不服，應於收受送達後十日內，向本院提出上訴書狀，上訴於臺灣
高等法院，並按他造當事人之人數附具繕本。
                                        書記官  賈  繼  藩
中      華      民      國    九十二    年      八      月    二十九    日
附論罪科刑依據之法條：
刑法第三百零四條：
以強暴、脅迫使人行無義務之事或妨害人行使權利者，處三年以下有期徒刑、拘役或
三百元以下罰金。
前項之未遂犯罰之。
刑法第三百零二條：
私行拘禁或以其他非法方法，剝奪人之行動自由者，處五年以下有期徒刑、拘役或三
百元以下罰金。
因而致人於死者，處無期徒刑或七年以上有期徒刑，致重傷者，處三年以上十年以下
有期徒刑。
第一項之未遂犯罰之。


司法院資訊處製作；財團法人民間司法改革基金會備份。
